【裁判字號】    90,易,166
【裁判日期】    900309
【裁判案由】    台灣地區與大陸地區人民關係條例
【裁判全文】
臺灣臺北地方法院刑事判決                            九十年度易字第一六六號
    公  訴  人  臺灣臺北地方法院檢察署檢察官
    被      告  甲○○
右列被告因違反台灣地區與大陸地區人民關係條例案件，經檢察官提起公訴（八十九
年度偵字第二二九二五號），本院判決如左：
    主      文
甲○○違反不得僱用大陸地區人民在台灣地區從事未經許可之工作規定，處罰金新台
幣陸萬元；如易服勞役，以新台幣玖佰元即銀元參佰元折算壹日。
    事      實
一、甲○○係台北縣新店市○○路○段三之六號「故鄉鵝肉」零售批發店負責人，明
    知黃壽水、黃壽平兄弟二人係於民國八十九年六月二十三日來台探親之大陸地區
    人民，並未經許可在台工作，竟自八十九年六月底某日起至同年十一月十七日十
    八時三十分止，以每人每月新台幣二萬五千元之薪資，僱用該二名大陸地區人民
    在上址從事未經許可之煮鵝肉工作。嗣於同年十一月十七日十八時三十分許，在
    上址從事煮鵝肉工作時為警查獲。
二、案經台北縣警察局新店分局報請台灣台北地方法院檢察署檢察官偵查起訴。
    理      由
一、訊據被告甲○○對於右揭時、地以每人每月二萬五千元之薪資，僱用黃壽水及黃
    壽平從事未經許可工作之煮鵝肉之事實坦認不諱，然矢口否認有何犯行，辯稱：
    不知黃壽水、黃壽平二人係大陸地區人民云云。
二、經查：
    （一）黃壽水、黃壽平確係來台探親之大陸地區人民，並自八十九年六月底某日
          起迄八十九年十一月十七日止在被告經營之故鄉鵝肉店從事煮鵝肉之工作
          等情，業據證人即大陸地區人民黃壽水、黃壽平於警訊中陳述明確，有各
          該筆錄在卷可憑，並有中華民國台灣地區旅行證、國人入出境端末查詢報
          表及內政部警政署九十年二月五日（九十）警署資字第三五七二四號書函
          等件附卷可稽。
    （二）按一般僱用員工之慣例，雇主必要求應徵工作者提出身分證明，以便於查
          考身分、申辦勞保或扣繳綜合所得稅，被告經營之故鄉鵝肉店自應不例外
          ，矧被告與該大陸地區人民黃壽水、黃壽平及該二人之父母既素不相識，
          被告復坦認於僱用該二人期間確實未向渠等索取證件觀看藉以查明身分一
          情在卷，衡情已與常情有悖；再黃壽水及黃壽平二人，係閩南地區福建省
          南靖縣大陸人民，業據黃壽水及黃壽平陳明在卷，而閩南地區大陸人民所
          說之閩南語，其腔調、口音及用詞遣字均與台灣地區人民所使用之閩南語
          （即台語）顯有不同，聞之即知其人之來歷，衡情亦不可能誤認；況被告
          與黃壽水、黃壽平二人共事約達半年之久，工作期間當與被告時有交談，
          卻未識破黃壽水及黃壽平二人均係大陸人民，衡情諒無可能，是雖黃壽水
          及黃壽平二人於警訊中均稱被告不知彼等係大陸地區人民云云，無非感恩
          迴護之語，自不足為被告有利之認定。
    （三）況被告就黃壽水、黃壽平究係自行前往應徵或由黃壽水、黃壽平之父母帶
          同黃壽水、黃壽平前往應徵暨究係何時認識黃壽水及黃壽平之父母一情，
          前後供詞多所反覆，未臻一致，有各該筆錄在卷可考，尤足見被告於偵查
          中所辯因黃壽水及黃壽平之父母都講台語，方誤認該二人為台灣地區人民
          一情，並非真實。綜上各節，被告所辯不知黃壽水及黃壽平二人係大陸地
          區人民一情，要係事後飾卸刑責之詞，不足採信。本案事證明確，被告犯
          行已堪認定，應予依法論科。
三、核被告甲○○所為，係違反台灣地區與大陸地區人民關係條例第十五條第四款之
    規定，應依同法第八十三條第一項處斷。又被告既係一行為同時僱用黃壽水及黃
    壽平二人而違反上開規定，顯係一行為觸犯數罪名之同種想像競合犯，應依刑法
    第五十五條之規定，從一重處斷，公訴人認被告係屬連續犯，顯有誤會，附此敘
    明。爰審酌被告之素行、犯罪動機、目的、手段、智識程度、生活狀況、所生危
    害暨犯罪後之態度等一切情狀，量處如主文所示之刑，並諭知易服勞役之折算標
    準，以示懲儆。
據上論斷，應依刑事訴訟法第二百九十九條第一項前段，台灣地區與大陸地區人民關
係條例第十五條第四款、第八十三條第一項，刑法第十一條前段、第五十五條、第四
十二條第二項，罰金罰鍰提高標準條例第二條，現行法規所定貨幣單位折算新台幣條
例第二條，判決如主文。
本案經檢察官吳建輝到庭執行職務。
中      華      民      國      九十      年      三      月      九    日
                                      臺灣臺北地方法院刑事第四庭
                                          法  官  黃  紹  紘
右正本證明與原本無異。
如不服本判決，應於判決送達後十日內，向本院提出上訴狀。
                                          書記官  劉  新  怡
中      華      民      國    九十      年      三      月      九    日
附錄本案論罪科刑法條全文
台灣地區與大陸地區人民關係條例第十五條
左列行為不得為之：
一、使大陸地區人民非法進入臺灣地區。
二、招攬臺灣地區人民未經許可使之進入大陸地區。
三、使大陸地區人民在臺灣地區從事未經許可或與許可目的不符之活動。
四、僱用或留用大陸地區人民在臺灣地區從事未經許可或與許可範圍不符之工作。
五、居間介紹他人為前款之行為。
台灣地區與大陸地區人民關係條例第八十三條
違反第十五條第四款或第五款規定者，處二年以下有期徒刑、拘役或科或併科新台幣
三十萬元以下罰金。
意圖營利而違反第十五條第五款規定者，處三年以下有期徒刑、拘役或科或併科新台
幣六十萬元以下罰金。
以犯前項之罪為常業者，處五年以下有期徒刑，得併科新臺幣六十萬元以下罰金。
法人之代表人、法人或自然人之代理人、受僱人或其他從業人員，因執行業務犯前三
項之罪者，除處罰行為人外，對該法人或自然人並科以前三項所定之罰金。但法人之
代表人或自然人對於違反之發生，已盡力為防止行為者，不在此限。


司法院資訊處製作；財團法人民間司法改革基金會備份。
